臺北高等行政法院判決
　　　　　　　　　　　　　　　　　 93年度簡再字第10號
再 審原 告　甲○○
再 審被 告　財政部臺灣省北區國稅局
代　表　人　許虞哲（局長）
上列當事人間因綜合所得稅事件，再審原告對最高行政法院中華
民國93年9月23日93年度判字第1233號確定判決提起再審之訴。
本院判決如下：
　　主  文
再審原告之訴駁回。
再審訴訟費用由再審原告負擔。
　　事  實
一、事實概要：再審原告84年度綜合所得稅結算申報，經再審被
    告所屬新竹市分局核定再審原告有中獎獎金新台幣（下同）
    1,500元及其配偶蘇繼棟租賃所得33,333元及289,183元，
    併課其當年度綜合所得稅，核定綜合所得總額為2,747,549
    元，補徵應納稅額63,310元。再審原告不服，申經復查結果
    ，未獲准變更，提起訴願，亦遭決定駁回，遂向本院提起行
    政訴訟，經本院於92年4月9日以92年度簡字第118號判決撤
    銷訴願決定及原處分（復查決定）。再審被告不服，提起上
    訴，經最高行政法院於93年9月23日以93年度判字第1233號
    判決廢棄原判決，駁回再審原告第一審之訴確定在案。再審
    原告仍不服，遂向本院提起再審之訴。
二、兩造聲明：
　(一)再審原告聲明：
    1.原判決予以廢棄，撤銷訴願決定、復查決定及原處分。
    2.訴訟費用由再審被告負擔。
　(二)再審被告聲明：
    1.駁回再審原告之訴。
    2.再審訴訟費用由再審原告負擔。
三、再審原告起訴意旨略謂：
  (一)查系爭房屋坐落新竹市○○路147號，並未登記為再審原告
    配偶蘇繼棟所有，依民法第758條「不動產物權，依法律行
    為取得者，非經登記不生效力。」規定，可知再審原告配偶
    並未取得所有權。準此，再審原告之配偶既非系爭房屋之所
    有人，亦未將之借與訴外人黃錦秀等人使用，則最高行政法
    院93年判字第1233號判決稱再審被告引用所得稅法第14條第
    1項第5類第4款規定，就非供住宅使用之營業用土地，參照
    當地一般租金情況計算租賃收入之規定，於法有據，自與法
    律規定不符。是最高行政法院93年度判字第1233號判決並未
    審究再審被告核課系爭租賃所得是否與再審原告主張其未將
    房屋借與他人使用之主張相符，適用法規亦顯有錯誤，依行
    政訴訟法第273條第1項第1款，自應予以廢棄。
  (二)次查系爭標的物業經最高行政法院於93年1月29日以93年度
    判字第41號確定判決在案，判決理由明示「本件究竟僅核課
    黃錦秀承租部分之租賃所得？抑或除黃錦秀外，並對出租予
    曾桂香、陳麗鳳、張長岸、楊偉良4人之租賃所得一併核課
    ，未見原判決敘明。又原判決既以依新竹市稅捐稽徵處查覆
    結果，新竹市○○段1747、1838、1843、1847地號查無地上
    建物資料（見原判決第13頁）在案，．．．系爭房屋85年租
    賃所得就楊偉良承租部分應如何計算？」云云，則再審被告
    無法舉證證明系爭房屋係再審原告之配偶借與黃錦秀等人使
    用，最高行政法院93年判字第1233號判決卻仍認定系爭標的
    物係所得稅法第14條第1項第5類第4款「將財產借與他人使
    用」，顯有行政訴訟法第273條第1項第12款「當事人發見同
    一訴訟標的物在前已有確定判決」、第13款「當事人發見未
    經斟酌之證物或得使用該證物者」、第14款「原判決就足以
    影響於判決之重要證物漏未斟酌者」等情形，依法自應廢棄
    。
  (三)又最高行政法院93年判字第1233號判決認原核課通知書所載
    黃錦秀之租賃所得289,283元係以黃錦秀1人代表全體承租人
    ，與認定黃錦秀等人係借用系爭房屋相互矛盾，蓋「借用」
    關係並無「承租人」。再者，再審被告92年10月21日北區國
    稅法一字第0920028969號行政訴訟補充答辯狀載明其核定系
    爭房屋當年度租賃所得係依照當年度房屋及土地當地一般標
    準，由再審被告所屬新竹分局及稽徵所參照「小規模營利事
    業營業稅查定費用標準等級評定表」地段等級租金標準，實
    地調查租金情況，予以全面核定所轄房屋及土地當地一般租
    金標準，並回報再審被告研訂當年度房屋及土地當地一般標
    準，送財政部核備等語。惟查系爭房屋經依當年度係房屋及
    土地當地一般標準核定為「依房屋評定現值之24%計算」，
    而新竹市稅捐稽徵處85年度房屋稅繳款書載明核定「營業用
    」現值為742,700元（自84年7月1日至85年6月30日止），從
    而再審原告之配偶縱有將系爭房屋借與黃錦秀等人使用，租
    賃所得亦應為101,601元（計算式：742,700元×24%×57%
    =101,601元），遑論系爭房屋並無借與黃錦秀等人使用之事
    實。況再審被告雖稱黃錦秀係代表全體借用人，惟無法證明
    渠等間有委任關係存在，則本件原核課通知書既僅載有黃錦
    秀1人，則其借用面積係多少？租賃所得又應何以計算？
    再審被告均未予以說明。綜上所陳，最高行政法院93年判字
    第1233號判決有行政訴訟法第273條第1項第1款、第12款、
    第13款、第14款等情形，依法應予廢棄。
四、再審被告答辯意旨略謂：
  (一)按「個人之綜合所得總額，以其全年左列各類所得合併計算
    之：．．．第5類：租賃所得所得．．．4.將財產借與他人
    使用，除經查明確係無償且非供營業或執行業務者使用外，
    應參照當地一般租金情況，計算租賃收入，繳納所得稅。」
    、「所稱他人係指本人、配偶及直系親屬以外之個人或法人
    而言。本法第14條第1項第5類第4款及第5款所稱當地一般租
    金，由當地主管稽徵機關查明報由省（直轄市）主管稽徵機
    關核定，並送財政部備查。」，為行為時所得稅法第14條第
    1項第5類第4款及所得稅法施行細則第16條第2項、第3項所
    明定。次按「綜合所得稅租賃所得設算核定案件，納稅義務
    人如有異議時，稽徵機關應實地調查鄰近房屋之租金作為核
    課之依據，即將設算租金與鄰近租金比較，高時改課，低時
    維持原核定。」、「稽徵機關依所得稅法第14條第1項第5類
    規定設算之租金，依土地法第97條第1項規定，以不超過土
    地及其建築物申報總價額年息10%為限。」、「主旨：貴局
    所報綜合所得稅適用之84年度房屋及土地『當地一般租金標
    準』，准予備查。說明：2.84年度房屋及土地之『當地一般
    租金標準』如左．．．3.臺灣省各縣市部分．．．(2)非住家
    用（含營業用）：依『營業人查定營業費用標準等級評定表
    』及『營業稅特種稅額查定費用標準等級表』規定，並經實
    地調查租金情況予以核定。」，復分別為財政部77年11月9
    日台稅一發第770665851號函、78年6月22日台財稅第
    780158972號函及85年1月24日台財稅第851893067號函所明
    釋。
  (二)查系爭租賃房屋坐落新竹市○○路147號，為再審原告配偶
    蘇繼棟所有，經再審被告查得84年度有黃錦秀等人經營小吃
    店及玫瑰天使商務餐廳之設籍登記，再審被告依「營業人查
    定營業費用標準等級評定表」上所載之等級，系爭租賃物地
    址屬於第5等級，又依「營業稅特種稅額查定費用標準等級
    表」之規定，第5等級之房屋租金每月每坪為1,200元，惟實
    地調查當地之租金情況後，認應按原每月每坪租金1,200元
    予以8折計算，核定系爭租賃房屋每月每坪之標準租金為960
    元，並經財政部以前揭號函示告知准予備查在案。經查系爭
    房屋一樓營業用面積為44.04坪，再審被告依前揭標準租金
    設算再審原告之配偶蘇繼棟租賃所得為289,183元【計算式
    ：960元×44.04坪×12×（1-43%）=289,138元】，並無不
    合，應予維持。
  (三)茲再審原告主張同一訴訟標的物，業經最高行政法院93年度
    判字第41號確定判決在案，依行政訴訟法第273條第1項第12
    款、第13款及第14款規定得為提起再審之訴一節，經查最高
    行政法院上開判決經鈞院以93年度簡更一字第41號判決駁回
    原告（即本件再審原告）之訴，嗣再審原告提起上訴，經最
    高行政法院以94年簡上字第103號受理在案，至今該案行政
    訴訟尚未確定。又再審原告主張系爭房屋本年度當地一般標
    準經核定為「依房屋評定現值24%計算」，依85年度房屋稅
    繳款書所載營業用現值為742,700元，縱有將系爭房屋借他
    人使用，其租賃所得應為101,601元乙節，經查再審被告係
    依首揭財政部函釋設算系爭房屋當地一般租金標準，核定租
    賃所得為289,183元，而非按房屋評定現值24%計算，再審原
    告主張顯係誤解。至再審原告主張各節，前經最高行政法院
    詳為審酌論駁在案，並無發現有行政訴訟法第273條得提起
    再審事由之情形，再審原告仍執前詞反覆訴求，殊難謂有理
    由，是所訴核無足採。
　　理  由
一、按「有左列各款情形之一者，得以再審之訴對於確定終局判
    決聲明不服。但當事人已依上訴主張其事由或知其事由而不
    為主張者，不在此限：一、適用法規顯有錯誤…。一二、當
    事人發見就同一訴訟標的在前已有確定判決或和解或得使用
    該判決或和解者。一三、當事人發見未經斟酌之證物或得使
    用該證物者。但以如經斟酌可受較有利益之裁判者為限。一
    四、原判決就足以影響於判決之重要證物漏未斟酌者。」，
    行政訴訟法第273條第1項第1、12、13、14款分別定有明文
    。次按「再審之訴專屬為判決之原行政法院管轄。」、「對
    於審級不同之行政法院就同一事件所為之判決提起再審之訴
    者，由最高行政法院合併管轄之。」、「對於最高行政法院
    之判決，本於第273條第1項第9款至第14款事由聲明不服者
    ，雖有前2項之情形，仍專屬原高等行政法院管轄。」，復
    分別為行政訴訟法第275條第1、2、3項所規定。又再審之訴
    顯無再審理由者，得不經言詞辯論，以判決駁回之，亦為行
    政訴訟法第278條第2項所明定。再按行政訴訟法第273條第1
    項第13款所謂當事人發現未經斟酌之重要證物者，係指該證
    物在前訴訟程序時業已存在，而為當事人所不知或不能使用
    ，今始知悉或得予利用者而言，且以如經斟酌可受較有利益
    之裁判者為限，始得據以提起再審之訴；亦分別經行政法院
    （現改制為最高行政法院）62年判字第610號、60年裁字第
    87 號、69年判字第736號著有判例。
二、本件再審原告84年度綜合所得稅結算申報，經再審被告所屬
    新竹市分局核定再審原告取有中獎獎金1,500元及其配偶蘇
    繼棟租賃所得33,333元及289,183元，乃併課其當年度綜合
    所得稅，並予以補徵稅額。再審原告不服，申經復查結果，
    未獲准變更，提起訴願，亦遭決定駁回，遂向本院提起行政
    訴訟，經本院92年度簡字第118號判決撤銷訴願決定及原處
    分（復查決定）。再審被告不服，提起上訴，經最高行政法
    院93年度判字第1233號判決廢棄原判決，駁回再審原告第一
    審之訴確定在案。再審原告主張最高行政法院上開判決有行
    政訴訟法第273條第1項第1、12、13、14款之情形，向本院
    提起再審之訴。
三、經查最高行政法院93年度判字第1233號判決（以下簡稱原判
    決）係認系爭土地乃供營業之用，並非供住宅使用，是再審
    被告依所得稅法第14條第1項第5類第4款規定，就非供住宅
    使用之營業用土地，參照當地一般租金情況計算租賃收入，
    於法有據，已在該判決理由中詳加說明，並另就系爭租賃收
    入取得人究係黃錦秀1人或黃錦秀等6人，似與認定再審原告
    之租賃收入尚無影響，況再審原告已敘明因電腦帶檔時，以
    黃錦秀1人代表全體承租人，則再審被告原處分亦難謂於法
    有所違誤，加以闡述，是以再審原告此部分之主張，原判決
    並非未以參酌甚明，第以原判決適用所得稅法第14條第1項
    第5類第4款規定，經核於法要無不合，再審原告稱該判決適
    用法規顯有錯誤云云，殊有誤解。又再審原告主張同一訴訟
    標的業經判決確定在案一節，經查其所言者乃同一訴訟標的
    物不同年度（再審原告85年度）之綜合所得稅事件，其將訴
    訟標的與系爭建物即訴訟標的物混為一談，與行政訴訟法第
    273條第1項第12款規定無涉，所稱委無可採。再本件上開確
    定判決（即原判決）駁回再審原告於前程序之訴，係以再審
    原告之配偶蘇繼棟有租賃所得等事實為據，為再審原告於上
    開案件審理時所知悉，所稱原判決未就其主張論述顯係漏未
    審酌云云，核屬證據之取捨與當事人所希冀者不同，致其事
    實之認定亦異於該當事人之主張者，不得謂為原判決有違背
    法令之情形，則其對於業經原判決詳予論述之事由再予爭執
    核屬法律上見解之歧異等情甚為顯然。是再審原告於前程序
    所提出之主張及證據，原判決未予採信，係屬證據取捨問題
    ，自非漏未斟酌，與行政訴訟法第273條第1項第14款原判決
    就足以影響於判決之重要證物漏未斟酌者之情形無涉，再審
    原告猶執該件前程序所為主張並為原判決所不採之事由，謂
    原判決顯有漏未斟酌足以影響於判決之重要證物之再審原因
    ，要無足取。況本件再審原告迄未就其所謂未經斟酌之重要
    證物一節具體指明及提出相當事證加以釋明，本難信其所言
    為實在，且所稱未將系爭房屋借予黃錦秀等人使用及黃錦秀
    等人亦未給付租金予其配偶等節業經再審原告於前程序資為
    主張，此觀本院92年度簡字第118號判決第2、3頁（事實欄
    ）即明，依前述證據取捨之爭議，自非屬未經斟酌之重要證
    物，遑論上開與本件有關之文據資料（如房屋稅繳款書）自
    始即存在，再審原告復於本期即84年度綜合所得稅結算申報
    時列報系爭建物之租賃收入在案，是再審原告自難諉為不知
    其存在，現始發現之重要證物，自與現行行政訴訟法第273
    條第1項第13款之再審原因尚屬有間，徵諸首開判例意旨，
    殊難執為再審事由而得提起再審之訴。縱上所述，原判決並
    無再審原告所主張得提起再審之訴之事由，再審原告提起再
    審之訴，顯無理由，爰不經言詞辯論逕以判決駁回之。另再
    審原告訴之聲明第1項後段請求撤銷原處分、復查決定及訴
    願決定部分，因訴之駁回而失所附麗，亦應併予駁回。至兩
    造其餘之陳述及主張，於判決結果無影響，爰不予一一論究
    、審酌，併此敘明。
據上論結，本件再審原告之訴為無理由，依行政訴訟法第236條
、第278條第2項、第98條第3項前段，判決如主文。
中　　華　　民　　國　　94　　年　  12　　月　 27  　 日
                  第 二 庭  法  官  林育如
上為正本係照原本作成。
本件以訴訟事件所涉及之法律見解具有原則性者為限，始得於本
判決送達後20日內向本院提出上訴狀並表明上訴理由，如已於本
判決宣示後送達前提起上訴者，應於判決送達後20日內補具上訴
理由（均按他造人數附繕本），且經最高行政法院許可後方得上
訴。
中　　華　　民　　國　　94　　年　  12　　月　 27  　 日
　　　　　　　　　　　　　  書記官　林惠堉
